【裁判字號】    92,家訴,60
【裁判日期】    920730
【裁判案由】    確認婚姻無效
【裁判全文】
臺灣桃園地方法院民事判決  九十二年度家訴字第六○號
    原      告  乙○○
    被      告  甲○○
右當事人間請求確認婚姻不成立事件，本院判決如左：
    主  文
確認兩造間婚姻不成立。
訴訟費用由被告負擔。
    事  實
甲、原告方面：
  一、聲明：如主文所示。
  二、陳述：
  （一）結婚，應有公開儀式及二人以上之證人；結婚，不具備民法第九百八十二條
        第一項之方式者，無效，民法第九百八十二條第一項、第九百八十八條第一
        款分別定有明文。是結婚，未有公開儀式及二人以上證人，自屬無效。
  （二）兩造於民國八十七年間未公開舉行儀式，為求簡單而由被告單獨於同年十月
        十日書立以訴外人游金、陳鍾庭為主婚人、游連春為介紹人、游秀鳳為證
        婚人之結婚證書，私蓋原告之印章，持向戶政事務所單獨辦理結婚登記，兩
        造結婚既未有公開儀式，依首揭說明，應屬無效。
  三、證據：提出戶籍謄本一件為證。
乙、被告方面：
  一、聲明：
  （一）駁回原告之訴。
  （二）訴訟費用由原告負擔。
  二、陳述：
  （一）兩造結婚確無公開儀式。
丙、本院依職權訊問證人游金、游秀鳳、陳鍾庭。
    理    由
一、本件原告主張，其與被告於八十七年間未公開舉行結婚儀式，僅以記載訴外人游
    金、陳鍾庭為主婚人、游連春為介紹人、游秀鳳為證婚人之結婚證書向戶政事
    務所辦理結婚登記等情，被告亦陳稱兩造結婚確未舉行公開儀式。證人游金即
    原告之父於本院九十二年七月二十三日言詞辯論期日到場證稱：「（問：你女兒
    有無結婚？）沒有。因為甲○○說要領戶籍謄本遷戶口，印章是被告拿去，我沒
    有在結婚證書上蓋章、簽名，其他我不知道，被告沒有來下聘，也沒有到我家娶
    我女兒，也沒有請客，也沒有回娘家。」等語；另證人游秀鳳即原告之姊亦於同
    日到場證稱：「（問：有無在兩造的結婚證書上當證人？）是的，證婚人的章是
    我蓋的、我簽的，是他們兩人拿給我簽的，說他們要結婚要我們簽字，後來沒有
    來提親、下聘、都沒有通知我們說要結婚請客，也沒有請吃餅。」等語；證人陳
    鍾庭即被告之父於同日則證稱：「（問：兩造有無結婚？）我兒子打電話回來說
    要結婚，我說我的是印鑑，你們去刻個印章，而且我還交代他們去辦公證結婚，
    結婚證書上的印章是他們刻的，簽名不是我簽的，但是他們有沒有去公證結婚我
    不知道，我沒有去原告家下聘，家裡也沒請客，被告也沒有通知我們說他們要請
    客，被告有說他們要結婚不要給女方家裡知道。」等語，是原告主張兩造結婚未
    踐行公開之儀式乙節，應可採信。「結婚，應有公開儀式及二人以上之證人；結
    婚，不具備民法第九百八十二條第一項之方式者，無效，民法第九百八十二條第
    一項、第九百八十八條第一款分別定有明文。本件兩造結婚既未有公開之儀式，
    自屬無效。從而，本件原告請求確認兩造間婚姻不成立為有理由，應予准許。
二、據上論結，原告之訴為有理由，依民事訴訟法第七十八條判決如主文。
中      華      民      國    九十二    年     七     月      三十      日
                                         台灣桃園地方法院家事法庭
~B法      官  林望民
右正本係照原本作成。
如對本判決上訴，須於判決送達後二十日內向本院提出上訴狀。
中      華      民      國    九十二    年     七     月      三十一    日
~B書  記  官  陳玉芬


司法院資訊處製作；財團法人民間司法改革基金會備份。
